臺灣臺北地方法院民事判決　　　　　　　 94年度建字第114號
　　原　　　告　杰豐室內裝修股份有限公司
　　法定代理人　甲○○
　　訴訟代理人　沈宏裕　　律師
　　複 代 理人　丁○○
　　被　　　告　千翔保全股份有限公司
　　　　　　　　　　　　　1
　　法定代理人　丙○○
　　訴訟代理人　乙○○
上列當事人間請求給付工程款事件，本院於民國九十四年五月十九日言
詞辯論終結，判決如下：
    主      文
被告應給付原告新臺幣壹佰參拾柒萬玖仟伍佰元，及自民國九十四年二
月四日起至清償日止，按週年利率百分之五計算之利息。
訴訟費用由被告負擔。
本判決於原告以新臺幣肆拾陸萬元供擔保後，得假執行。
    事      實
甲、原告方面：
一、聲明：
  (一)被告應給付原告新臺幣（下同）一百三十七萬九千五百元，及自起
    訴狀繕本送達翌日起至清償日止按週年利率百分之五計算之利息。
  (二)原告願供擔保，請准宣告假執行。
二、陳述：
　(一)原告承攬被告如下列所述之數項室內設計規劃及施作工程，惟被告
    尚有一百三十七萬九千五百元之款項迄未給付予原告：
　1.原告於民國九十二年九月一日與被告簽訂室內規劃設計合約書，兩
    造　約定由原告負責設計被告所有座落於台北縣汐止市○○街一六
    九巷三十一之一號之１－４辦公室之室內空間設計，並約定設計費
    為三十五萬元，嗣原告業已如期完成，詎被告尚有百分之十之設計
    費尾款即三萬五千元迄未給付予原告。
  2.原告於九十二年九月一日與被告簽訂室內設計圖說送審合約書，約
    定由原告負責將被告所有座落於台北縣汐止市○○街一六九巷三十
    一之一號七樓之三、四之室內設計圖說申請送審並取得合格證，並
    約定費用共十二萬元，原告亦業已如期完成送審並取得簽證合格，
    惟被告尚有八萬四千元費用迄未給付予原告。
  3.原告另於九十二年十月一日與被告簽訂室內設計工程合約書，約定
    由原告承攬被告所有座落於台北縣汐止市○○街一六九巷三十一之
    一號七樓之室內裝潢工程施作之第一部分，兩造約定總工程價款為
    一百零五萬元（未稅），工程期間為十天，第一部份工程完上後及
    至同年十月十八日兩造再簽訂前開工程之第二部分，並約定總工程
    款為八百六十六萬二千五百元，工程期間為六十天，前開工程原告
    均已如期完工，詎被告尚有九十七萬六個五百元之工程款迄未給付
    予原告。
  4.兩造於九十二年七月二十二日簽訂室內規劃設計合約書，約定由原
    告負責設計被告所有座落於台北市○○路○段四三二號七樓之六辦
    公室之室內設計，並約定總設計費為三萬五千元，原告已如期完成
    設計，然被告尚有設計費三千五百元未給付予被告。兩造復於同年
    七月簽訂室內設計圖說送審合約書，約定由原告負責將前開設計圖
    送審，全部服務費為十三萬元，原告業已如期送審，惟被告尚有三
    萬九千元之服務費未給付予被告。嗣兩造就前開室內設計圖說另簽
    訂工程施作合約書，約定由原告承攬施作該工程，並約定工程款為
    五十萬元（未稅），工程期間為二十天，原告已施工完畢，詎被告
    尚有五萬二千五百元之工程款迄未給付予原告。
  5.又原告依被告之委託而代其購買辦公室之桌椅，並代墊十八萬九干
    元費用，惟被告迄未給付予原告。
  (二)被告稱前開1.至4.之工程，均因原告尚未完成承攬工作或工作內容
    有瑕疵，致未能或不能依約驗收，且原告未依約為被告辦理使用執
    照變更而不能完成契約目的，被告自無給付義務。然原告就被告所
    有座落於台北縣汐止市○○街一六九巷三十一之一號七樓之三、四
    之室內裝潢工程業已完工驗收，且業經台北縣政府於九十三年四月
    二十六日前往現地會勘並認定合格，台北縣政府並於九十三年五月
    十九日函知被告領取執照並函知原告在案，依兩造所簽訂室內設計
    工程合約書可知，原告已完成該工程，被告稱該工程尚未完成，顯
    屬無據。又況原告就前開工程已依兩所簽訂之合約書第五條第一項
    所約定之工期完工，並無遲延完工之情事，復以該工程既已領得勘
    驗合格及使用執照，自無瑕疵可言，被告所稱顯不足採。況且，原
    告亦已依約將系爭座落於台北縣汐止市○○街一六九巷三十一之一
    號七樓之一及之二號申請變更使用為一般辦公室暨室內裝修及併戶
    ，並業經台北縣政府於九十年五月十八日核准並副知原告在案，是
    被告稱原告未依約辦理使用執照變更，亦不足採。至原告依被告之
    委託而代其購買辦公室桌椅之款項，為被告所不爭執，此有東建家
    具有限公司之支出貨單可稽。再者，原告就被告所有座落於台北市
    ○○路○段四三二號七樓辦公室之室內裝修工程，亦已依約完成設
    計及送審，此有原告向台北縣政府工務局申請裝修必經核准知申請
    書為憑。況且原告亦已按設計圖施工完成，然被告遲未解決消防設
    備問題，致台北市政府於九十二年十月十四日始核准本件室內裝修
    工程，亦使原告無法向台北縣政府申請為竣工之勘驗，是該工程無
    法取得竣工合格證明，係可歸責於被告之事由，並非原告所施作之
    工程有任何瑕疵所致，詎被告竟以該工程未取得竣工驗收合格證明
    ，遽主張不給付工程尾款予原告，依民法第二百六十七條規定，被
    告之抗辯，顯無理由。
三、證據：提出室內規劃設計合約書二件、室內設計圖說送審合約書二
    件、室內設計工程合約書二件、估價單三件、合約書一件、室內設
    計工程承攬合約書一件、臺北縣政府函三件、建築物室內裝修申請
    書一件、電子郵件一件、出貨單一件、台北市室內裝修併變更使用
    執照申請作業程序一件（以上均影本）等件為證。
乙、被告方面：
一、聲明：原告之訴駁回。
二、陳述：系爭工程，均因原告尚未完成承攬工作或工作內容有瑕疵，
    致未能或不能依約驗收，且原告未依約為被告辦理使用執照變更而
    不能完成契約目的，被告自無給付義，且原告應就是否完成驗收即
    應為被告辦理使用執照變更完成負舉證責任。另原告稱被告委託其
    代其購買辦公室之桌椅，然被告並不知原告所稱代購之物品為何，
    原告應就其是否已交付該家具予被告負舉證責任。
三、證據：被告並未提出任何證據供本院參酌。
    理      由
一、本件被告千翔保全股份有限公司經合法通知，未於言詞辯論期日到
    場，核無民事訴訟法第三百八十六條所列各款情形，爰依原告聲請
    ，由其一造辯論而為判決。
二、本件原告起訴主張其於九十二年九月一日與被告簽訂室內規劃設計
    合約書，約定由伊承攬被告所有座落於台北縣汐止市○○街一六九
    巷三十一之一號之１－４辦公室室內設計規劃及施作工程，業已完
    工，並曾代墊桌椅款項，合計被告尚有一百三十七萬九千五百元之
    款項迄未給付，屢經催討，被告均未置理，為此訴請被告給付報酬
    尾款等語；被告則以系爭工程尚未完成已完成部分內容則有瑕疵，
    致未能依約驗收，且原告未依約為其辦理使用執照變更，其復未委
    託原告代購物品，原告自應就上開事實負舉證責任云云資為抗辯。
三、經查，本件兩造均不否認曾簽訂室內規劃設計合約書，約定由原告
    承攬被告所有座落於台北縣汐止市○○街一六九巷三十一之一號之
    １－４辦公室室內設計規劃及施作工程，此部分事實復有室內規劃
    設計合約書、室內設計圖說送審合約書、室內設計工程合約書、估
    價單、合約書、室內設計工程承攬合約書等件為證，堪信為真實。
    而被告執以拒絕付款之理由，主要乃系爭工程並未完工，且原告所
    施作之工程有瑕疵云云，關於此部分爭執，未見被告舉證說明究竟
    哪些工程部分尚未完工，已完工部分之瑕疵究竟何在，其所述內容
    是否屬實，顯無所據。又被告稱依約原告須為伊辦理使用執照變更
    ，因未辦理，故無庸付款云云。惟查，系爭工程於完工後業經台北
    縣政府會勘，認定合格，同時於九十三年五月十九日通知被告領取
    使用執照，此一事實有台北縣政府九十三年五月十九日北府工建字
    第0930356552號函在卷可參（參原證十），而依該函所示，系爭建
    物亦已完成變更為一般辦公室使用之申請，是被告所稱未辦理使用
    執照變更云云，亦屬無稽。另有關於原告代墊桌椅款項部分，此有
    經被告蓋章確認之估價單（參台灣士林地方法院九十四年度建字第
    五號卷第三十一頁）及東建家具有限公司出具之出貨單在卷可稽（
    參原證十三），足見被告確有要求原告代購桌椅情事，而上開桌椅
    亦業已送交被告使用，被告所辯，顯無理由。從而，本件原告本於
    承攬契約關係及委任關係，訴請被告給付工程尾款及代墊款，及依
    法計算之法定利息，即有理由，應予准許。
四、假執行之宣告
    本件原告聲請供擔保為准許假執行之宣告，經核並無不合，爰酌定
    相當擔保金額准許之。
結論：本件原告之訴為有理由，依民事訴訟法第三百八十五條第一項、
第七十八條、第三百九十條第二項，判決如主文。
中　　　華　　　民　　　國　　94　　年　   5 　　月     27  　日
                              民事第二庭法  官  汪漢卿
以上正本係照原本作成
如對本判決上訴，須於判決送達後20日內向本院提出上訴狀
中　　　華　　　民　　　國　　94　　年　   5 　　月     27  　日
                            　　　　　　書記官　許婉如
